【裁判字號】    99,交聲,1097
【裁判日期】    990430
【裁判案由】    聲明異議
【裁判全文】
臺灣臺中地方法院交通事件裁定        99年度交聲字第1097號
原處分機關  交通部公路總局臺中區監理所臺中市監理站
異  議  人
即受處分人  甲○○
上列異議人即受處分人因違反道路交通管理處罰條例案件，對於
交通部公路總局臺中區監理所臺中市監理站中華民國九十九年三
月八日所為之處分（裁監稽違字第裁六一—ＧＦ0000000
號）聲明異議，本院裁定如下：
    主    文
異議駁回。
    理    由
一、原處分機關略以：本件為臺中市警察局第六分局於民國九十
    九年二月一日，以中市警交字第ＧＦ0000000號違規
    通知單，當場舉發異議人即受處分人甲○○騎乘車牌號碼Ｓ
    Ｑ八─二二二號輕型機車，於同日上午十一時許，在臺中市
    ○○○路、黎明路口，因「機車未依規定兩段式左轉」違規
    ，爰依道路交通管理處罰條例第四十八條第一項第二款、第
    六十三條第一項第一款之規定，裁處為駕駛人之異議人罰鍰
    新臺幣（下同）六百元，並記違規點數一點等語。異議人即
    受處分人甲○○則以：伊於上揭時、地，係騎乘前開機車自
    黎明路左轉臺中港路，該處可以直接左轉，不須要二段式左
    轉云云而提出聲明異議。
二、按機器腳踏車行駛至交岔路口，其轉彎，應依標誌或標線之
    規定行駛，駕駛人轉彎時不依標誌、標線、號誌指示者，處
    新臺幣六百元以上一千八百元以下罰鍰，並記違規點數一點
    ，道路交通安全規則第九十九條第二項、道路交通管理處罰
    條例第四十八條第一項第二款及第六十三條第一項第一款分
    別定有明文。次按機慢車兩段左轉標誌，用以告示左轉機器
    腳踏車或慢車駕駛人應遵照號誌指示，在號誌顯示允許直行
    時先行駛至右前方路口之左轉待轉區等待左轉，俟該方向號
    誌顯示允許直行後，再行續駛，以兩段方式完成左轉，本標
    誌設於實施機慢車兩段左轉路口附近顯明之處，並配合機慢
    車左轉待轉區待轉標線；機慢車左轉待轉區線，用以指示機
    器腳踏車或慢車駕駛人分段行駛，視需要設置於號誌管制之
    交岔路口，道路交通標誌標線號誌設置規則第六十五條、第
    一百九十一條亦分別定有明文。
三、經查：（一）異議人即受處分人甲○○於本院訊問時坦認伊
    有於九十九年二月一日上午十一時許，騎乘車牌號碼ＳＱ八
    ─二二二號輕型機車，行駛臺中市○○路左轉臺中港路等情
    不諱。（二）又證人即在場舉發員警陳奎貝於本院訊問時到
    庭具結證稱：「（問：本案是否現場舉發？）是的。（問：
    請說明舉發經過？）當時我人在中港路上，往朝富路的方向
    ，看到異議人騎乘ＳＱ八─二二二號機車，他是從黎明路左
    轉到中港路往朝富路方向行駛，看到異議人左轉，依照規定
    機車就是要兩段式左轉，我當場攔他下來，當場製單舉發。
    ．．．（問：現場除了待轉區外，有無其他兩段式左轉的標
    誌？）有，庭呈照片，在我提出的照片下方編號六打勾的地
    方，我所打勾的二個就是機車要兩段式左轉的標誌，該照片
    上方的這一張就是下方照片前面的路口。．．．（問：你當
    天確實有看到異議人沒有遵守二段式左轉的規定？）是的。
    ．．．異議人認為這是一般的迴轉道，但是這裡是路口，如
    果是迴轉道，異議人可以像他所述的方式轉，但是他違規的
    地點是路口，且有燈號，且設有機車待轉區，依照規定就是
    要兩段式左轉。．．．異議人是騎乘機車，不是開車，依照
    交通處罰安全規則第九十九條第二項之規定，機器腳踏車行
    駛至交叉路口，其轉彎應依標誌標線的規定行駛。．．．異
    議人一直以為違規地點是在迴轉道，但是路口與迴轉道是不
    一樣。」等語綦詳。又異議人上開行經之處確為路口，並非
    迴轉道，且在異議人行駛之黎明路、臺中港路之路口前明顯
    設有機車應兩段式左轉之標誌，亦有證人陳奎貝提出之現場
    照片在卷可佐。異議人騎駛機車依前開標誌應採行兩段式左
    轉（即在號誌顯示允許直行時先行駛至右前方路口之左轉待
    轉區等待左轉，俟該方向號誌顯示允許直行後，再行續駛，
    以兩段方式完成左轉），尚不得於上開路口逕為左轉，已臻
    明確。（三）而交通警察製單舉發違反道路交通管理處罰條
    例所列之違規事實，本質上為行政處分，係公務員基於職務
    上之權力，依法就特定之具體事件所為之具公法上效果之單
    方面行政行為，基於公務員為公法上行為具有公信力之原則
    ，該行政行為本可被推定為真正，且依本案卷證並無任何積
    極證據足以證明舉發員警有何不當或違法之處，異議人騎乘
    機車未依兩段式左轉之違規行為，並經證人陳奎貝於本院訊
    問時到庭具結證述，足信為真。（四）綜上所陳，異議人有
    於上揭時、地，騎駛機車未依規定兩段式左轉而違規，足以
    認定；異議人上開所辯，容係對交通標誌之不解，尚無可採
    。從而，原處分機關爰引道路交通管理處罰條例第四十八條
    第一項第二款、第六十三條第一項第一款之規定，裁處為駕
    駛人之異議人罰鍰六百元，並記違規點數一點，合無不當；
    本件異議為無理由，應予駁回。
據上論斷，應依道路交通管理處罰條例第八十七條第二項、道路
交通案件處理辦法第十九條，裁定如主文。
中    華    民    國    99    年    4     月    30    日
                      交通法庭  法  官  李雅俐
上正本證明與原本無異。
如不服本裁定，應於送達後五日內，向本院提出抗告狀（應附繕
本）。
                                書記官  莊金屏
中    華    民    國    99    年    4     月    30    日

司法院資訊處製作；財團法人民間司法改革基金會備份。
